臺灣高等法院民事判決　　　　　　　　　　　　　　　　九十二年度訴字第七九號
　　原　　告　丁○○
　　　　　　　丙○○
　　被　　告　甲○○
　　　　　　　乙○○
右當事人間因侵權行為損害賠償事件，本院於九十三年二月三日言詞辯論終結，判決
如下︰
    主    文
被告應連帶給付原告丁○○、丙○○各新臺幣壹拾萬元，及自民國九十二年九月二十
三日起，至清償日止，按年息百分之五計算之利息。
被告甲○○、乙○○應將如附件所示道歉啟事，以A4尺寸大小分別張貼於台北縣永和
市○○路○段三五二巷一三二弄弄口及台北縣永和市保順里鄰里公佈欄七日。
原告其餘之訴駁回。
訴訟費用由被告連帶負擔四分之一，餘由原告負擔。
原告假執行之聲請駁回。
    事    實
甲、原告方面：
一、聲明：
  (一)被告等應連帶給付原告丁○○及丙○○各新臺幣肆拾萬元及自起訴狀繕本送達翌
    日起至清償日止，按年息百分之五計算之利息。
  (二)被告等應將如附件所示道歉啟事之字體、格式及內容，連續三日以長十五公分寬
    十公分之篇幅刊登於中國時報、自由時報、聯合報三大報之台北縣版分類廣告欄
    ，刊登各報費用由被告等連帶負擔，原告（但被告等無權為之）並得將上述道歉
    啟事之剪報自行放大為A4尺寸後，分別張貼於台北縣永和市○○路○段三五二巷
    一三二弄弄口及台北縣永和市保順里鄰里公佈欄七日。
  (三)第一項聲明，原告願供擔保請宣告准予假執行。
二、陳述：
  (一)被告二人原係夫妻，於民國（下同）九十一年九月十日凌晨，站在不特定人或多
    數人得以共見共聞之台北縣永和市○○路○段三五二巷一三二弄口，對原告夫妻
    共同基於誹謗之犯意聯絡，大聲指摘：「阿德是你學長學弟妳搞他」、「他老婆
    的男朋友把房子弄得亂七八糟」、「你真的龜公可憐」、「你老婆搬離此處還是
    那麼爛」等語，且被告乙○○辱罵：「阿德是你學長學弟妳搞他」，綜觀該語句
    全文文義，可知，已明顯有輕蔑謾罵及揶揄原告丙○○私生活不檢之意，有損害
    原告名譽之故意足堪認知。
  (二)原告丁○○因被告二人之上開言詞，導致與妻丙○○時有爭執，因而情緒低落、
    憂鬱、有自殺企圖，罹患重度憂鬱症，原告丙○○亦因而失眠、情緒低落、生活
    功能退化，亦罹患重度憂鬱症，被告二人之所為對原告二人精神所生之危害甚鉅
    ，業經台灣板橋地方法院檢察署九十一年度偵字第一九０一０號起訴、同院九十
    二年度易字第一五二二號判決有罪在案，爰起訴請求判如訴之聲明。
乙、被告方面：
一、聲明：原告之訴駁回。
二、陳述：
  (一)被告二人已向原告道歉過，但原告不接受和解，原告請求賠償八十萬，被告負擔
    不起。
  (二)刑事判決被告有罪，被告無力繳罰金，可能會被強制執行，且被告因本事件已經
    離婚。
丙、本院依職權調閱本院九十二年度上易字第二三六四號被告妨害名譽案件偵審全卷
    。
    理    由
一、本件原告起訴主張，被告二人於民國九十一年九月十日凌晨，站在不特定人或多
    數人得以共見共聞之台北縣永和市○○路○段三五二巷一三二弄口，共同基於意
    圖散布於眾而誹謗他人名譽之犯意聯絡，對渠等居住在該巷弄二號三樓之鄰居丁
    ○○、丙○○夫妻，具體指摘：「阿德是你學長學弟妳搞他」、「他老婆的男朋
    友把房子弄得亂七八糟」、「你真的龜公可憐」、「你老婆搬離此處還是那麼爛
    」等語，足以毀損原告丁○○、丙○○之名譽，而被告二人因此所涉部分，亦經
    刑事法院依妨害名譽罪名，各判處有期徒刑三月確定，有本院九十二年度上易字
    第二三六四號刑事判決可憑，並經本院調取該案全卷核閱屬實，被告就上開事實
    ，亦不爭執，堪認原告主張之事實為真實。
二、按「因故意或過失，不法侵害他人之權利者，負損害賠償責任。」；「不法侵害
    他人之身體、健康、名譽、自由、信用、隱私、貞操，或不法侵害其他人格法益
    而情節重大者，被害人雖非財產上之損害，亦得請求賠償相當之金額。其名譽被
    侵害者，並得請求回復名譽之適當處分。」；又「數人共同不法侵害他人之權利
    者，連帶負損害賠償責任」，民法第一百八十四條第一項前段、第一百九十五條
    第一項、第一百八十五條第一項分別定有明文，本件被告二人站在上揭四周房屋
    林立，鄰居眾多之弄口出言指摘辱罵原告夫妻，自屬在不特定人或多數人得以共
    見共聞之公然狀況下為之。而被告二人在此公然狀況下為右揭指摘辱罵行為，當
    知鄰居極可能聽到渠等所指摘辱罵之言詞內容，被告二人有此認知仍為上開行為
    ，是被告二人顯有散布於眾之意圖。又被告二人所辱罵：「阿德是你學長學弟妳
    搞他」、「他老婆的男朋友把房子弄得亂七八糟」、「你真的龜公可憐」、「你
    老婆搬離此處還是那麼爛」等語，顯係指摘原告丙○○私生活不檢，並具體指摘
    原告丙○○紅杏出牆與「阿德」及其他男人發生不可告人之事。是被告二人之行
    為，係意圖散布於眾，而指摘足以毀損原告夫妻名譽之事。則原告自得依上開規
    定請求被告賠償相當之慰撫金，及為回復名譽之適當處分。
三、查原告丁○○係陸軍士官學校畢業，現已退休，有一棟房屋價值約三百萬元，貸
    款約二百五十萬元；原告丙○○係稻江商職畢業，原在外商公司服務，月薪約七
    萬元，現已離職，亦有一棟房屋，價值約二百多萬元、貸款約二百萬元。被告甲
    ○○係育達商職畢業，任司機工作，月薪約三萬五千元，無其他財產，有三名子
    銀行檢卷員，月薪約五萬元，無其他財產。本院審酌以上兩造之身份、地位、經
    濟能力，及本件誹謗之情節等情，認原告請求被告連帶給付原告精神慰撫金各四
    十萬元尚嫌過高，應以連帶給付原告各十萬元為適當。
四、關於回復名譽部分，原告請求被告應將如附件所示之道歉啟事，連續三日以長十
    五公分寬十公分之篇幅刊登於中國時報、自由時報、聯合報三大報之台北縣版分
    類廣告欄云云。惟查本件被告誹謗之地點僅在台北縣永和市○○路○段三五二巷
    一三二弄口，且被告誹謗之次數僅於該特定地點誹謗一次，而原告亦非屬公眾人
    物，其名譽雖因被告之上開行為而受損害，其回復名譽之適當方法，以由被告將
    上開道歉啟事以A4尺寸張貼於台北縣永和市○○路○段三五二巷一三二弄弄口及
    台北縣永和市保順里鄰里公佈欄七日，俾鄰里住戶得以閱覽得知，即為已足，應
    無刊登於報紙之必要，是原告此部分請求即無理由，應予駁回。
五、綜上所述，原告依侵權行為法則請求被告連帶給付原告各十萬元，及自刑事附帶
    民事起訴狀繕本送達翌日即九十二年九月二十三日起至清償日止，按年息百分之
    五計算之利息部分，自屬應予准許；又回復名譽部分，原告請求被告應將如附件
    所示之道歉啟事，以A4尺寸張貼於台北縣永和市○○路○段三五二巷一三二弄弄
    口及台北縣永和市保順里鄰里公佈欄七日部分，亦屬有理由，應予准許。至超過
    上開請求部分，即屬不應准許，應予駁回。又本件金錢請求經此判決後，即告確
    定，自無宣告假執行之必要，是原告就此部分所為假執行之聲請，亦屬不應准許
    。至原告敗訴部分其假執行之聲請亦失所附麗，當併予駁回。
六、結論：本件上訴為一部有理由，一部無理由，依民事訴訟法第第七十九條判決如
    主文。
中　　　華　　　民　　　國　　九十三　　年　　　二　　　月　　  十七　  日
　                            民事第一庭
                                  審判長法  官　尤  豐  彥
                          　　　　　　　法  官　湯  美  玉
                            　　　　　　法  官  陳  金  圍
右正本係照原本作成。
如不服本判決，應於收受送達後二十日內向本院提出上訴書狀，其未表明上訴理由者
，應於提出上訴後二十日內向本院補提理由書狀（均須按他造當事人之人數附繕本）
上訴時應委任律師或具有律師資格之人之委任狀；委任有律師資格者，另應附具律師
及格證書及釋明委任人與受任人有民事訴訟法第四百六十六條之一第一項但書或第二
項（詳附註）所定關係之釋明文書影本。
中　　　華　　　民　　　國　　九十三　　年　　　二　　　月　　  十七　  日
                                        書記官　章  大  富
附註：
民事訴訟法第四百六十六條之一（第一項、第二項）：
對於第二審判決上訴，上訴人應委任律師為訴訟代理人。但上訴人或其法定代理人具
有律師資格者，不在此限。
上訴人之配偶、三親等內之血親、二親等內之姻親，或上訴人為法人、中央或地方機
關時，其所屬專任人員具有律師資格並經法院認為適當者，亦得為第三審訴訟代理人
。
